臺灣高等法院刑事判決　　　　　　94年度上更（一）字第83號
上　訴　人
即　被　告　戊○○原名張家樺
選任辯護人　林正欣律師
上列上訴人因違反槍砲彈藥刀械管制條例等案件，不服臺灣宜蘭
地方法院90年度訴字第123號，中華民國90年4月24日第一審判決
（起訴案號：臺灣宜蘭地方法院檢察署90年度偵字第724號）提
起上訴，判決後經最高法院撤銷發回更審，本院判決如下：
    主  文
原判決關於戊○○原名張家樺部分撤銷。
戊○○原名張家樺未經許可，寄藏手槍，處有期徒刑年陸月，
併科罰金新臺幣柒萬元，罰金如易服勞役，以銀元佰元即新臺
幣玖佰元折算壹日，扣案制式貝瑞塔九二手槍壹枝（槍枝管制編
號0000000000）沒收。又共同以非法方法剝奪人之行
動自由，處有期徒刑月。應執行有期徒刑年捌月，併科罰金
新臺幣柒萬元，罰金如易服勞役，以銀元佰元即新臺幣玖佰元
折算壹日，扣案制式貝瑞塔九二手槍壹枝（槍枝管制編號000
0000000）沒收。
    事  實
一、戊○○原名張家樺於民國八十七年二月間農曆春節前某日，
    未經主管機關同意，即在宜蘭縣宜蘭市區某處，為友人庚○○（已於87年8月5日亡故）收寄保管庚○○所持有，具殺傷
    力之制式貝瑞塔九二手槍一支（槍枝管制編號000000
    0000）及制式子彈七顆，並將上開制式槍彈藏放在其位
    於宜蘭縣頭城鎮○○路七十七號住處。
二、嗣張家樺於九十年一月間，在宜蘭縣羅東鎮丁○○○○飲酒
    時，因與酒醉走錯包廂之己○○發生口角，其後遭己○○及
    其友人毆打。張家樺對此心有不甘，亟欲報復，竟於探訪得
    知己○○之身分及經常出入場所之相關訊息後，另行起意，
    於同年二月十八日晚間，持為庚○○寄藏之上開制式槍彈，
    駕駛其所有車牌號碼ＢＦ─八八九九號自用小客車搭載對羅
    東鎮地形較為熟稔之友人乙○○（原名林宏杰，業經臺灣宜
    蘭地方法院判處有期徒刑一年十月，併科罰金新台幣八萬元
    ，緩刑四年確定），前往尋查己○○。於當日二十三時二十
    分許，其等二人在宜蘭縣羅東鎮○○路二八九號前發現己○○，張家樺及乙○○旋即共同基於妨害自由之犯意聯絡，下
    車予以攔阻，己○○見狀逃逸，張家樺竟持前揭制式貝瑞塔
    九二手槍對空鳴槍三次，並夥同乙○○追趕己○○，而於以
    強制力壓制己○○後，由張家樺單獨基於傷害之犯意，持槍
    朝己○○大腿部射擊子彈一發，造成己○○受有左臀部約一
    公分直徑傷口，左大腿約二×一公分傷口之傷害（傷害部分
    未據告訴）。嗣張家樺、乙○○再將行動力減退之己○○強
    行押入張家樺所有之右揭自用小客車，駛向宜蘭縣礁溪鄉五
    峰旗瀑布方向，以強暴方法剝奪己○○之行動自由，且在車
    內分別動手毆打己○○（傷害部分未據告訴）。待車行至宜
    蘭縣礁溪鄉五峰旗瀑布附近，其等二人因見己○○血流不止
    ，恐有死亡之虞，始於翌日（即同月十九日）凌晨二時許，
    在路旁攔下計程車並交付新臺幣一千元，委請計程車駕駛將
    己○○送往宜蘭縣羅東鎮羅東博愛醫院救治，計己○○被剝
    奪行動自由歷時約二個小時餘。
三、案發後警方於查獲張家樺前，張家樺即於同月十九日凌晨電
    告具有偵查犯罪職權時任宜蘭憲兵隊憲調組少校分組長丙○○稱伊開槍傷人，並表明要出面投案，丙○○立即連絡羅東
    分局刑事組小隊長馮東溪，二人約在羅東分局見面，丙○○
    乃將本案交由羅東分局刑事組偵辦處理，並在羅東分局等後
    前來投案之張家樺，羅東分局刑事組人員於張家樺與乙○○
    共同攜帶上開制式貝瑞塔九二左輪手槍一支及制式子彈三顆
    主動投案大略了解案情後，派員前往醫院探訪被害人己○○
    並查證，因被害人己○○在醫院手術中尚無法查證，乃返回
    分局自十九日上午三時五十分起製作張家樺筆錄，延至同日
    上午九時三十五分至上午十時十五分製作被害人己○○警訊
    筆錄警並提供張家樺及乙○○之口卡相片供其指認。警方則
    另在案發現場查扣彈殼四顆。
四、案經宜蘭縣警察局羅東分局報告臺灣宜蘭地方法院檢察署檢
    察官偵查起訴。
    理  由
一、認定犯罪事實所憑之證據及理由：
（一）本件之警訊、調查、偵訊筆錄均係於刑事訴訟法修正前製
      作完成，有各該筆錄及相關文件可稽，依刑事訴訟法施行
      法第七條之三規定：「中華民國九十二年一月十四日修正
      通過之刑事訴訟法施行前，已繫屬於各級法院之案件，其
      以後之訴訟程序，應依修正刑事訴訟法終結之。但修正刑
      事訴訟法施行前已依法定程序進行之訴訟程序，其效力不
      受影響。」意旨，可知在舊法時期已製作完成，原屬具有
      證據能力之警訊筆錄及偵訊筆錄，其效力不受修正之新法
      規定所影響，本院自得本於調查所得之心證，自由採擷，
      何況被告於本院審理中對於被害人己○○於警訊中及共犯
      乙○○歷次於警訊、偵查中之審判外供述，均無異議，自
      具有證據能力，宜先指明。
（二）被告張家樺於民國八十七年二月間農曆春節前某日，未經
      主管機關同意，即在宜蘭縣宜蘭市區某處，為友人庚○○
      （已於87年8月5日亡故）收寄保管庚○○所持有，具殺傷
      力之制式貝瑞塔九二手槍一支（槍枝管制編號00000
      00000）及制式子彈七顆，並將上開制式槍彈藏放在
      其位於宜蘭縣頭城鎮○○路七十七號住處等情，業據被告
      於本院審理中坦承在卷，並有扣案槍彈足佐，又被告與乙○○共同報繳之制式貝瑞塔九二手槍一支及子彈三顆，經
      塔九二手槍一支，認係貝瑞塔美國廠ＭＯＤ．９２ＦＳ口
      徑９ｍｍ制式半自動手槍，槍管內具六條右旋來復線，槍
      號為ＢＥＲ００７３０５，機械性能良好，具殺傷力。二
      、送鑑制式子彈三顆，則均係口徑９ｍｍ制式子彈，經試
      射均可供前揭手槍裝填發射，亦具殺傷力。三、扣案彈殼
      四顆，均認係以擊發之口徑９ｍｍ制式子彈彈殼，經與上
      述手槍試射彈殼比對結果，其底紋痕特徵均相吻合，認係
      上述制式貝瑞塔九二手槍所擊發等語，此有該局九十年三
      月十五日刑鑑字第二六二三０號鑑驗通知書一紙存卷（見
      第七二四號偵查卷第二六頁）足參。被告張家樺未經許可
      ，寄藏手槍子彈，堪予認定。又庚○○已於87年8月5日亡
      故，有戶政查詢資料在卷可憑，被告張家樺於原審供稱：
      庚○○是在八十七年十月、十一月間託伊保管手槍、子彈
      云云（見原審卷第一０二頁），應係誤記所致，併予敘明
      。
（三）右揭上訴人即被告張家樺為細故而與乙○○共同另行持上
      開槍彈，傷害被害人己○○（傷害部分未據告訴）及剝奪
      被害人己○○行動自由等事實，業據被告迭自警訊至偵審
      中供承不諱（見警訊卷第一、二頁，偵查卷第六、七頁，
      原審卷第一七、一八頁，本院卷第三三至三五頁），核與
      被害人己○○於警訊中陳述被槍傷及妨害自由之情節相符
      一致（見警訊卷第六、七頁），亦與共犯乙○○歷次於偵
      審中所供述犯案情節相符（見警訊卷第四、五頁，偵查卷
      第八頁，原審卷第三六頁），復有載明被害人受有如事實
      欄所載傷情之羅東博愛醫院出具之驗傷診斷書一紙及被告
      所有車號ＢＦ—八八九九號自小客車照片二張在卷（見警
      訊卷第一０、一二頁）可佐。是被告張家樺寄藏制式貝瑞
      塔九二手槍一支及制式子彈七顆，嗣另行起意，而與乙○○共同持有上開制式貝瑞塔九二手槍、制式子彈，並用以
      剝奪被害人己○○行動自由之犯行，事證至臻明確。
（四）綜上各情，被告犯行均堪認定，應予依法論科。
二、論罪：
（一）按寄藏與持有，均係將物置於自己實力支配之下，僅寄藏
      必先有他人之持有行為，而後始為之受寄代藏而已，故寄
      藏之受人委託代為保管，其保管之本身，亦屬持有，是槍
      砲彈藥刀械管制條例第七條第四項、第十二條第四項雖將
      「持有」與「寄藏」為分別之處罰規定，則單純之「持有
      」，固不包括「寄藏」，但「寄藏」之受人委託代為保管
      ，其保管之本身所為之「持有」，既係「寄藏」之當然結
      果，法律上自宜僅就「寄藏」行為為包括之評價，不應另
      就「持有」予以論罪。申言之，槍砲彈藥刀械管制條例上
      規定之「持有」與「寄藏」二種行為，固均為將物品置於
      自己實力支配之下。然前者乃指為自己管領之目的，將物
      品移入自己實力支配之下；後者則係以為他人管領之目的
      ，將物品移入自己實力支配之下之意，其態樣、要件並不
      儘相同，最高法院七十四年度臺上字第三四００號判例及
      八十二年度臺上字第一二九三號判決可資參酌。核被告張
      家樺未經主管機關許可，即受友人庚○○之託，同意為之
      受寄代藏右揭制式貝瑞塔九二手槍一支、子彈七顆，並夥
      同乙○○剝奪被害人己○○之行動自由，所為係違反槍砲
      彈藥刀械管制條例第七條第四項未經許可寄藏手槍罪、同
      條例第十二條第四項未經許可寄藏子彈罪，及刑法第三百
      零二條第一項剝奪他人行動自由罪。被告與乙○○就右揭
      妨害自由部分犯行，顯具犯意聯絡及行為分擔，應為共同
      正犯。又被告張家樺以一寄藏之行為，同時觸犯前開槍砲
      彈藥刀械管制條例第七條第四項寄藏手槍及及同條例第十
      二條第四項寄藏子彈罪名，為想像競合犯，應從一重之未
      經許可寄藏手槍罪處斷。又被告於八十七年二月間為友人
      寄藏前述制式手槍及子彈，嗣於九十年一月間因與被害人
      發生糾紛，始於同年二月十八日決意持前述槍彈找被害人
      報復，是其所犯上開未經許可寄藏手槍罪與刑法第三百零
      二條第一項之剝奪他人行動自由罪間，犯意各別，行為不
      同，應分論併罰，公訴人認上開二罪間，有方法結果之牽
      連關係，容有誤會。
（二）本件案發後警方於查獲被告張家樺前，張家樺即於同月十
      九日凌晨電告具有偵查犯罪職權時任宜蘭憲兵隊憲調組少
      校分組長丙○○稱伊開槍傷人，並表明要出面投案，丙○○立即連絡羅東分局刑事組小隊長馮東溪，二人約在羅東
      分局見面，丙○○乃將本案交由羅東分局刑事組偵辦處理
      ，並在羅東分局等後前來投案之張家樺，羅東分局刑事組
      人員於張家樺與乙○○共同攜帶上開制式貝瑞塔九二左輪
      手槍一支及制式子彈三顆主動投案大略了解案情後，派員
      前往醫院探訪被害人己○○並查證，因被害人己○○在醫
      院手術中尚無法查證，乃返回分局自十九日上午三時五十
      分起製作張家樺筆錄，延至同日上午九時三十五分至上午
      十時十五分製作被害人己○○警訊筆錄警並提供張家樺及
      乙○○之口卡相片供其指認等情，分據證人即原宜蘭憲兵
      隊憲調組少校分組長丙○○、宜蘭縣警察局羅東分局刑事
      組偵查員甲○○於本院審理中證實無訛（見本院94年03月
      11日審判程序筆錄），證人甲○○於本院審理中復證稱：
      是被告戊○○原名張家樺投案以後，我們才去醫院探訪被
      害人己○○的。被告戊○○的前科資料是投案後才列印的
      ，以前記憶有錯，經過證人丙○○的陳述，以今日所述才
      是正確的（見本院94年03月11日審判程序筆錄），參以被
      告戊○○原名張家樺至警局製作筆錄之時間為上午三時五
      十分起製作筆錄，而被害人指認被告戊○○原名張家樺及
      乙○○之口卡相片之警訊筆錄，係九十年二月十九日上午
      九時三十五分至上午十時十五分製作，係在被告戊○○原
      名張家樺向時任宜蘭憲兵隊憲調組少校分組長丙○○稱伊
      開槍傷人並表明要出面投案，暨製作警訊筆錄之後，而宜
      蘭憲兵隊憲調組少校分組長丙○○，為憲兵隊長官，依法
      具有偵查犯罪職權（刑事訴訟法第229條、第230條），則
      被告戊○○原名張家樺向時任宜蘭憲兵隊憲調組少校分組
      長丙○○稱伊開槍傷人並表明要出面投案，即與自首件相
      符，應依刑法第六十二條（妨害自由部分）及槍砲彈藥刀
      械管制條例第十八條第一項（寄藏部份）自首之規定予以
      減輕其刑。至於證人即宜蘭縣羅東警察分局刑事組偵查員
      甲○○於偵查中所證：在張家樺投案前一、二小時，經勤
      務中心電話通知得知己○○送醫急救，再由己○○口中得
      悉其中一人辛○○○○○，且在其等二人到案前，業已知
      悉辛○○○○○之人乃張家樺云云（見第七二四號偵查卷
      第二四頁反面），與事實不符，證人甲○○於本院審理中
      亦坦承記憶有錯，上開證詞，自無可採。另被告雖於警訊
      及偵審中自白犯行不諱，且詳予供述其受寄藏放之制式貝
      瑞塔九二手槍、子彈之來源為友人庚○○，然在庚○○（
      於被告投案前之八十八年間即已死亡，見警訊卷第一五頁
      ）尚未因而查獲前，其所為仍難謂與槍砲彈藥刀械管制條
      例第十八條第四項「犯本條例之罪，於偵查或審判中自白
      ，並供述全部槍砲、彈藥、刀械之來源及去向，因而查獲
      或因而防止重大危害治安事件之發生者，減輕或免除其刑
      。」之規定有所契合，故無減輕刑罰事由可資適用，併此
      敘明。
三、撤銷改判及科刑之理由：
    原審以被告犯行明確，予以論罪科刑，固非無據，惟：
（一）被告張家樺係於八十七年二月間農曆春節前某日，未經主
      管機關同意，即在宜蘭縣宜蘭市區某處，為友人庚○○（
      已亡故）收寄保管庚○○所持有，具殺傷力之制式貝瑞塔
      九二手槍一支（槍枝管制編號0000000000）及
      制式子彈七顆，並將上開制式槍彈藏放在其位於宜蘭縣頭
      城鎮○○路七十七號住處。原審認被告張家樺於八十八年
      間某日開始寄藏庚○○之手槍、子彈。但被告張家樺於原
      審係供稱：庚○○於八十八年一、二月間已死亡，黃某是
      在八十七年十月、十一月間託伊保管手槍、子彈云云（見
      原審卷第一０二頁），均與庚○○於八十七年八月五日死
      亡之事實矛盾，顯有違誤。
（二）被告所犯槍砲彈藥刀械管制條例第七條第四項未經許可寄
      藏手槍罪與刑法第三百零二條第一項之剝奪他人行動自由
      罪間，犯意各別，行為不同，應分論併罰，原審認有方法
      結果之牽連關係，而從一重處斷，即有未洽，且被告持槍
      前往壓制被害人之時間，係在九十年二月十八日晚間，原
      審誤認為同年一月十八日，亦有未合。
（三）被告戊○○原名張家樺向時任宜蘭憲兵隊憲調組少校分組
      長丙○○稱伊開槍傷人並表明要出面投案，即與自首件相
      符，應依刑法第六十二條（妨害自由部分）及槍砲彈藥刀
      械管制條例第十八條第一項（寄藏部份）自首之規定予以
      減輕其刑，原審遽採證人即宜蘭縣羅東警察分局刑事組偵
      查員甲○○於偵查中所證：在張家樺投案前一、二小時，
      經勤務中心電話通知得知己○○送醫急救，再由己○○口
      中得悉其中一人辛○○○○○，且在其等二人到案前，業
      已知悉辛○○○○○之人乃張家樺云云，認被告張家樺不
      符自首之規定，未予減刑，即有違誤。
    被告上訴意旨辯稱符合自首要件應予減刑，為有理由，原審
    並有前開可議之處，應由本院將原判決關於被告張家樺部分
    撤銷改判。爰審酌被告於槍枝氾濫之際，猶受託寄藏殺傷力
    、功能、精密度、品質均較改造槍械強大之制式槍彈，嚴重
    危害社會善良風氣及治安防衛體系，更僅因細故憤而攜槍報
    復，率然擊發四顆子彈，全然無視國家公權力之存在，亦對
    被害人身體自由法益之侵害甚鉅，情節非輕，犯行匪淺，本
    應重罰，惟念其犯後迅即將被害人送醫急救，堪見良知未泯
    ，犯後亦主動攜帶槍彈投案自首，接受刑罰之追訴、裁判，
    態度良好，可見確係一時失慮方鑄大錯，已見悔意；再併究
    其整體之犯罪動機、手段、目的、所生損害、素行，原審就
    被告共同以非法方法剝奪人之行動自由部份，僅量處有期徒
    刑參月，已失之過輕，仍量處原審所處之刑等一切情狀，爰
    酌情分別量處如主文第二項所示之刑，並定其應執行之刑，
    且就其所處罰金刑部分，併予諭知易服勞役折算之標準，以
    示懲儆。扣案制式貝瑞塔九二手槍一支（槍枝管制編號00
    00000000）係屬違禁物，應依刑法第三十八條第一
    項第一款予以沒收，而扣案制式子彈三顆，均於送鑑試射時
    滅失，所餘之彈殼與現場扣案彈殼四顆，均非屬違禁物，故
    不予宣告沒收，附此記明。
四、按修正前槍砲彈藥刀械管制條例第十九條第一項：「犯第七
    條、第八條、第十條、第十一條、第十二條第一項至第三項
    、第十三條第一項至第三項之罪，經判處有期徒刑者，應於
    刑之執行完畢或赦免後，令入勞動場所，強制工作，其期間
    為三年。」之規定，業於九十年十一月十四日經總統公布刪
    除，並於同年月十六日生效，故本院無從依前開規定諭知強
    制工作，併此敘明。
據上論結，應依刑事訴訟法第369條第1項前段、第364條、第299
條第1項前段，槍砲彈藥刀械管制條例第7條第4項、第12條第4項
、第18條第1項，刑法第11條前段、第28條、第302條第1項、第
55條、第51條第5款、第42條第2項、第38條第1項第1款、第62條
前段，罰金罰鍰提高標準條例第1條前段、第2條，現行法規所定
貨幣單位折算新臺幣條例第2條，判決如主文。
本案經檢察官鄭龍照到庭執行職務。
中    華    民    國    94    年    3     月    31    日
                  刑事第二十一庭審判長法  官  溫耀源
                                      法  官  周政達
                                      法  官  邱同印
以上正本證明與原本無異。
如不服本判決，應於收受送達後十日內向本院提出上訴書狀，其
未敘述上訴之理由者並得於提起上訴後十日內向本院補提理由書
（均須按他造當事人之人數附繕本）。
                                      書記官  莊昭樹
中    華    民    國    94    年    3     月    31    日
附錄    本判決論罪科刑法條：
槍砲彈藥刀械管制條例第7條第4項
未經許可，持有、寄藏或意圖販賣而陳列第一項所列槍砲者，處
五年以上有期徒刑，併科新臺幣一千萬元以下罰金。
槍砲彈藥刀械管制條例第12條第4項
未經許可，持有、寄藏或意圖販賣而陳列子彈者，處五年以下有
期徒刑，併科新臺幣三百萬元以下罰金。
刑法第302條第1項
私行拘禁或以其他非法方法，剝奪人之行動自由者，處五年以下
有期徒刑、拘役或三百元以下罰金。
